【裁判字號】    89,上易,1344
【裁判日期】    891213
【裁判案由】    詐欺
【裁判全文】
臺灣高等法院高雄分院刑事判決                  八十九年度上易字第一三四四號
    上  訴  人
    即  被  告  甲○○
右上訴人因詐欺案件，不服臺灣高雄地方法院八十八年度易字第三四五五號中華民國
八十九年六月二十八日第一審判決（起訴案號：臺灣高雄地方法院檢察署八十八年度
偵字第一一六號），提起上訴，本院判決如左：
      主  文
上訴駁回。
    事  實
一、甲○○有竊盜、侵占等前科，其所犯侵占罪，經本院判處有期徒刑一年六月確定
    ，並於民國（下同）八十三年八月二十六日執行完畢。詎仍不悔改，明知經濟狀
    況已然不佳，無充足償債能力，自始即無清償之意，竟基於意圖為自己不法所有
    之概括故意，先於八十六年十二月間陸續向乙○○訂購廣告旗幟及看板，含施工
    費用金額共計新台幣（下同）二十七萬三千九百五十元，嗣乙○○依約完成交付
    上開物品後，甲○○僅支付二十萬九千九百五十元，尚積欠乙○○六萬四千元，
    復於八十七年一月十五日又委託乙○○進行廣告布條施工，工資為八千元，亦未
    給付，反向乙○○佯稱因與他人發生車禍，急須現金與他人和解，故又向乙○○
    借款八千元，並承諾翌日即返還，乙○○誤信為真，遂又借予八千元，然於隔日
    乙○○向甲○○請求給付尚積欠之貨款及借款合計為八萬元，甲○○復稱因資金
    週轉不靈，請求乙○○延遲至八十七年一月底再請款，並佯稱有支票要到期，而
    向乙○○借款十萬元並保證一併於該月月底清償，乙○○誤信為真，遂將身上所
    有之現金三萬元及簽發票號ＭＡ─0000000號票面金額為七萬元之支票一
    紙，交付甲○○，惟嗣後乙○○屢次向甲○○催款，甲○○均藉詞推延，迄至八
    十七年六月二十日，甲○○始將所持發票人為劉廣增、發票日期為八十七年七月
    十日、票面金額為十五萬元之支票一紙交付乙○○，本不足清償乙○○上開貨款
    及借款三萬元，然卻仍向乙○○佯稱要保留三萬元作為支票週轉，遂要求乙○○
    須支付三萬元現金，乙○○因此又簽發票號ＡＫ0000000號、票面金額三
    萬元之支票一紙交付予甲○○。而於八十七年六月二十一日甲○○復持發票人為
    李建利、票面金額為十八萬三千五百元、發票日期為八十七年七月二十日之支票
    一紙交付予乙○○，又佯稱該支票係要給付客戶貨款，僅能清償五萬元，故要求
    乙○○支付十三萬三千五百元之現金，乙○○復又簽發票號ＡＫ0000000
    號、發票日期為八十七年七月二十五日、票面金額為十萬元之支票一紙及現金三
    萬三千五百元交付予甲○○。詎上開二紙支票其中發票人為劉廣增部分已於八十
    七年六月二十六日公告拒絕往來戶，發票人為李建利部分已於八十七年七月十七
    日公告拒絕往來戶，嗣到期均未獲付款，乙○○遂要求甲○○上開其簽發之票號
    ＡＫ0000000號、票面金額為十萬元之支票不可提示，惟甲○○仍將該支
    票提示獲款，乙○○始知受騙，受騙金額達三十四萬三千五百元。
二、甲○○基於前揭之意圖為自己不法所有之概括故意，於八十六年十一月間，向丙○○訂購帽子，貨款金額合計為十九萬七千八百九十元，惟甲○○始終藉詞推延
    而未支付，迄至八十七年六月十八日，甲○○持發票人為李建利、票面金額為二
    十五萬元、發票日期為八十七年七月五日之支票一紙交付丙○○，並因週轉資金
    而要求丙○○扣除未付貨款，尚須支付現金五萬元，丙○○誤信為真，而交付現
    金五萬元予甲○○。詎上開支票已於八十七年七月十七日公告拒絕往來戶，嗣到
    期未獲付款，丙○○始知受騙，受騙金額為二十四萬七千八百九十元（起訴書誤
    載為二十四萬四千八百九十元）。
三、迨於八十七年七月二十七日乙○○與丙○○聯袂向甲○○催討款項時，甲○○復
    持發票人勝龍商行負責人為古進雄、發票日期為八十七年八月三十日、票面金額
    為四十萬元之支票一紙作清償，並佯稱上開支票係其表兄陳鎮河所有之客票，惟
    上開支票發票人已於八十七年八月七日公告拒絕往來戶，嗣於到期仍未獲付款，
    且陳鎮河亦否認上開支票為其所有，乙○○、丙○○始知再度受騙。
四、案經乙○○、丙○○訴請台灣高雄地方法院檢察署檢察官偵查起訴。
    理  由
一、訊據上訴人即被告甲○○固坦承有於右揭時地積欠告訴人乙○○、丙○○上開款
    項，並支付上開支票予告訴人，且所支付之發票人為勝龍商行之支票亦非陳鎮河
    所有，惟矢口否認有何詐欺之犯意，辯稱係因遭人倒債，致無法周轉始積欠告訴
    人款項云云。經查：右揭事實，業據告訴人乙○○、丙○○指訴綦詳，另證人即
    被告所稱遭其倒債之人韓進華於原審審理時證述所欠被告之金錢已於八十六年十
    二月左右清償等語（見原審卷第九十四頁正面），被告另稱其係遭江萬福倒債二
    百多萬元，惟未能提供江萬福之住居所以供本院傳訊；且衡情該等支票既係江萬
    福所交付，被告何以不要求此人背書？被告所稱係遭人欠債，始無力支付，應屬
    卸責之詞。另被告所支付之上開支票發票人為劉廣增部分已八十七年六月二十六
    日公告拒絕往來戶，發票人為李建利部分已於八十七年七月十七日公告拒絕往來
    戶，發票人為勝龍商行負責人為古進雄部分已於八十七年八月七日公告拒絕往來
    戶，且上開支票迄提示提領之票載發票日期，其帳戶存款均未達可支付票面金額
    ，此分別有中國農民銀行前鎮分行、中國信託商業銀行台南分行、聯邦銀行新店
    分行、第一商業銀行南高雄分行函及帳戶往來明細表各一份在稽可稽，而被告積
    欠上開款項，非但藉詞拖延，且以無法兌現之支票換取告訴人之現金，並於告訴
    人告知其所支付之支票未獲兌現，卻仍將從告訴人處所取得之支票提示兌現，復
    於本件偵訊時即宣稱會與告訴人就債務間作清償之協議，惟事後均未與告訴人聯
    絡，亦未就債務為協議，業據告訴人於本院調查及原審審理時供述甚明，亦可認
    被告確無清償之意；此外，復有未獲兌現之支票四紙、估價單三張、送貨單十五
    張在卷可稽。綜上所述，被告在向告訴人訂貨及借款之際其償債能力已然不佳，
    且自始即無清償之意，又以資金週轉及以無法兌現之支票換取現金之方式，致使
    告訴人陷於錯誤，而交付自己之金錢，被告所辯不足採信。本件事證明確，被告
    詐欺之犯行，堪以認定。至被告聲請傳訊證人李克強，因事證已臻明確，核無必
    要，併此敘明。
二、核被告所為，係犯刑法第三百三十九條第一項之詐欺取財罪。被告多次犯行，時
    間緊接，構成要件相同，顯係基於概括之犯意為之，為連續犯，依刑法第五十六
    條之規定以一罪論，並加重其刑。又被告曾因犯侵占罪，經本院判處有期徒刑一
    年六月確定，並於八十三年八月二十六日執行完畢，此有本院被告前案紀錄表可
    憑，其於前案執行完畢後五年以內再犯本件有期徒刑以上之罪，為累犯，應依刑
    法第四十七條規定遞加其刑。
三、原審以被告罪證明確，適用刑法第五十六條、第三百三十九條第一項、第四十七
    條，罰金罰鍰提高標準條例第一條前段規定；審酌被告明知經濟能力不佳，仍貿
    然向告訴人訂貨，嗣後刻意避債，拖欠不還，且犯罪後迄未能與告訴人達成清償
    欠款之協議等一切情狀，量處有期徒八月，認事用法核無違誤，量刑亦稱允當，
    被告上訴意旨仍執陳詞否認犯罪，為無理由，應予駁回。
據上論斷，應依刑事訴訟法第三百六十八條，判決如主文。
本案經檢察官郭振昌到庭執行職務。
中      華      民      國    八十九    年     十二     月     十三     日
                                  台灣高等法院高雄分院刑事第二庭
                                  審判長法官  曾永宗
                                        法官  周賢銳
                                        法官  邱永貴
右正本證明與原本無異。
不得上訴。
                                      書記官  周能智
中      華      民      國    八十九    年     十二     月     十五     日
附錄：本判決論罪科刑法條：
刑法第三三九條第一項
意圖為自己或第三人不法之所有，以詐術使人將本人或第三人之物交付者，處五年以
下有期徒刑、拘役或科或併科一千元以下罰金。
                                                                      Ａ


司法院資訊處製作；財團法人民間司法改革基金會備份。
